【裁判字號】    99,消債抗,115
【裁判日期】    991207
【裁判案由】    清算事件
【裁判全文】
臺灣臺北地方法院民事裁定           99年度消債抗字第115號
抗  告  人  林芳草
上列抗告人因消費者債務清理事件聲請更生，對於民國99年8月1
7日本院99年度消債清字第77號裁定提起抗告，本院裁定如下：
    主  文
抗告駁回。
抗告程序費用由抗告人負擔。
    理  由
一、抗告意旨略以：伊自配偶於民國94年7 月13日辭世後，即獨
    立撫養仍就學中之3 名子女，並一直相依為命過著儉樸之生
    活，此外，伊之房屋業已遭銀行拍賣。惟伊之薪資雖不優渥
    ，願每月還款新臺幣（下同）4,000元，延長還款期限為8年
    ，請求准予更生，不再進入清算程序云云。
二、原裁定意旨略以：抗告人即債務人雖經本院裁定開始更生程
    序，惟其所提出之以1個月為1 期，共72期，每期償還2,000
    元之更生方案，經債權人全部表示不同意，而未獲債權人會
    議可決，且查依債務人所提出98年度綜合所得稅扣繳憑單，
    債務人每月平均薪資為36,981元，惟其主張每月生活必要支
    出高達29,785元，顯逾行政院主計處公佈之99年度臺北縣每
    人每月最低生活費用10,792元，並僅願每月清償2,000 元，
    清償年限6年，清償成數過低僅佔全體債務之1.23%。是由此
    所定之更生方案對於債權人尚非公允，不可依消債條例第64
    條逕行認可。債務人名下除薪資所得及於中國信託商業銀行
    受託信託財產專戶之利息所得844 元外並無任何財產，堪認
    債務人之財產應不敷清償清算程序之費用，無進行清算程序
    、實行分配之實益。爰裁定開始本件清算程序，並同時終止
    清算程序等語。
三、按更生方案未依消費者債務清理條例第59條、第60條規定可
    決時，除有該條例第64條規定之情形外，法院應以裁定開始
    清算程序；法院開始清算程序之裁定，應載明其年、月、日
    、時，並即時發生效力。前項裁定，不得抗告；債務人之財
    產不敷清償清算程序之費用時，法院應裁定開始清算程序，
    並同時終止清算程序。消費者債務清理條例第61條、第83條
    、第85條第1 項分別定有明文。申言之，債務人所提之更生
    方案，除法院得依消費者債務清理條例第64條第1 項規定，
    認債務人有固定收入且更生方案之條件公允，得不經債權人
    會議可決，逕裁定認可更生方案外，若更生方案未經債權人
    會議可決，或視為債權人會議可決時，依消債條例第61條規
    定，法院應以裁定開始清算程序，而無消債條例第64條第 1
    項規定之適用。
四、經查，本件抗告人聲請更生事件，經本院98年度消債更字第
    300號裁定自98年7月3日下午4時起開始更生程序，惟抗告人
    所提以1個月為1期，每期償還2,000 元，共72期之更生方案
    ，未能依消債條例第59條、第60條規定經債權人會議可決，
    而經原法院依消債條例第61條之規定裁定開始清算程序之事
    實，業經本院查閱98年度執消債更字第141 號更生事件卷無
    訛，又該開始清算程序之裁定，依同條例第83條第2 項規定
    不得抗告，是原法院所為開始清算程序之裁定，即屬不得抗
    告。另查，原審所調閱之債務人稅務電子閘門財產所得明細
    表顯示，債務人名下除98年度薪資所得、於中國信託商業銀
    行受託信託財產專戶之利息所得844 元及投資大榮汽車貨運
    股份有限公司之股利所得290 元外，確無其他財產（見本院
    99年度消債清字第77號卷第10頁）。準此，原審以債務人名
    下僅薪資所得及於中國信託商業銀行受託信託財產專戶之利
    息所得844 元外，並無其他財可供即時換價之不動產及較具
    有價值之動產，堪認債務人之財產應不敷清償清算程序之費
    用，無進行清算程序、實行分配之實益為由，為同時終止清
    算程序之裁定，並無不當。抗告人執前詞就上開不得抗告部
    分指摘原裁定不當，聲明廢棄，顯不合法，應予駁回。
五、據上論結，本件抗告為不合法，依消費者債務清理條例第11
    條第2項、第15條，民事訴訟法第495 條之1第1項、第444條
    第1項前段、第95條、第78條，裁定如主文。
中    華    民    國    99    年    12    月    7     日
                  民事第四庭    審判長法  官  張瑜鳳
                                      法  官  陳靜茹
                                      法  官  余明賢
以上正本係照原本作成
不得再抗告
中    華    民    國    99    年    12    月    7     日
                                      書記官  楊勝欽

司法院資訊處製作；財團法人民間司法改革基金會備份。
